最高法院刑事判決　　　　　　　　　　　　　　　九十三年度台上字第一六六六號
　　上　訴　人　甲○○
　　選任辯護人　林國明律師
右上訴人因違反公職人員選舉罷免法案件，不服台灣高等法院台南分院中華民國九十
二年十二月二十三日第二審判決（九十二年度選上訴字第五四九號，起訴案號：台灣
台南地方法院檢察署九十年度偵字第一四九四０號、九十一年度偵字第一四三六號）
，提起上訴，本院判決如左：
    主  文
原判決撤銷，發回台灣高等法院台南分院。
    理  由
本件原判決認定上訴人甲○○為第五屆立法委員選舉候選人謝鈞惠（另由檢察官為不
起訴處分）之子，並實際負責其父謝鈞惠之選舉事務，明知無確切憑據，竟意圖使與
其父同選區之立法委員候選人謝錦川無法當選，於民國九十年九月八日凌晨三時十分
四十八秒在台南縣永康市○○街三十七號，利用以其母謝郭淑霞（另由檢察官為不起
訴處分）名義申請之數位聯合公司ＳＥＥＤＮＥＴ網路ＡＤＳＬ帳號ｔ000000
0，經由（○六）0000000號電話連線上網，在網址：「ｈｔｔｐ：／／ｔｗ
‧ｐｏｌｉｔｉｃｓ‧ｙａｈｏｏ‧ｃｏｍ／ｐｒｏｆｉｌｅ／８５５？ａ∥ｒ＆ｂ
∥１０９」ＹＡＨＯＯ奇摩網站的「政治開講」「政治人物─給謝錦川的話」討論區
中，以「看不下去的人」名義，張貼「環保流氓」一文，散播謝錦川於七十五年競選
永康市長時，發行選後兌換券新台幣（以下同）五百元，於選舉失利後逃之夭夭；帶
領民眾圍堵中華李瓦斯公司及家樂福公司談判獨得五百萬元；以立委身份取得環保公
司及外勞仲介公司執照，利用權勢傾倒垃圾於菜寮溪及農田，以及強迫威致鋼鐵公司
等僱請其環保公司及外勞仲介公司等情予不特定人觀覽，足以生損害於謝錦川，經謝
錦川告訴後，由台南縣警察局調閱聯線紀錄，並於九十年十月二十九日前往台南縣永
康市○○街三十七號搜索而查獲等情，因而撤銷第一審諭知上訴人無罪之判決，改判
論處上訴人意圖候選人不當選，以在電腦網路上張貼文章之方法傳播不實之事，足以
生損害於他人罪刑（處有期徒刑肆月，如易科罰金，以參佰元折算壹日，褫奪公權壹
年），固非無見。
惟按公職人員選舉罷免法第九十二條之意圖使候選人當選或不當選罪，其犯罪之客體
為候選人，若以文字、圖畫、錄音、錄影、演說或他法散佈謠言或傳播不實之事，足
以生損害於公眾或他人者，其行為時所侵害之客體並非候選人，除應成立其他罪名外
，尚非得以該罪相繩。本件依原判決認定之事實及卷附之證據資料（第一審卷第九八
頁），第五屆立法委員之選舉，其受理候選人之登記日期為九十年十月七日至十月十
一日，同年十一月二十日公告候選人名單，而本件上訴人所涉張貼系爭誹謗信函之行
為，係發生於九十年九月八日，如均屬無訛，斯時謝錦川是否該當公職人員選舉罷免
法第九十二條所稱之「候選人」，原判決並未說明其理由，遽以該罪相繩，難謂無判
決理由不備之違法。又原判決事實內雖另載，「經謝錦川告訴後，由台南縣警察局調
閱聯線紀錄，並於九十年十月二十九日前往台南縣永康市○○街三十七號搜索而查獲
」云云，但系爭誹謗信函之張貼於網站上後，是否至查獲之日止，均在繼續狀態中，
事實並不明確，因關係斯時謝錦川是否為候選人之判斷及認定，亦有查明之必要。又
有罪之判決書，對於被告有利之證據不採納者，應說明其理由，刑事訴訟法第三百十
條第二款定有明文。本件上訴人抗辯：有可能在本件電腦上網之人，至少有五人以上
，業據證人施瓊琪，謝松年在第一審證述甚詳，即告訴人謝錦川在原審亦稱：包括謝
松年、謝光本、鄭如虛、楊忠森都會上網等語（見第一審九十二年二月二十五日訊問
筆錄，原審九十二年十二月九日審判筆錄），又警員謝佳原在第一審亦證稱：系爭電
腦登入時不需要密碼，且有可能遭駭客安裝後門程式侵入該部電腦云云（第一審九十
二年三月六日訊問筆錄），經查尚非全然無據，對上開有利於上訴人之證據，為何不
足採信，原判決並未說明其理由，揆之上開說明，自有判決理由不備之違法。上訴意
旨指摘原判決不當，尚非全無理由，應認有撤銷發回更審之原因。
據上論結，應依刑事訴訟法第三百九十七條、第四百零一條，判決如主文。
中　　　華　　　民　　　國　　九十三　　年　　　四　　　月　　　一　　　日
                              最高法院刑事第七庭
                                  審判長法官  莊　登　照
                                        法官  洪　明　輝
                                        法官  黃　一　鑫
                                        法官  魏　新　和
                                        法官  林　秀　夫
      右正本證明與原本無異
                                              書  記  官
中　　　華　　　民　　　國　　九十三　　年　　　四　　　月　　　七　　　日
                                                                        ｖ
